臺灣橋頭地方法院行政訴訟判決　　　　　110年度交字第174號
　　　　　　　　　　　　　民國110年11月8日辯論終結
原　　　告　孫湘珍　
被　　　告　高雄市政府警察局旗山分局

代　表　人　張泰賓　
訴訟代理人　吳忠霖　
　
上列當事人間交通裁決事件，原告不服被告民國110年7月22日所
為高雄市裁字第B00000000號裁決，提起行政訴訟，本院判決如
下：
    主  文
原處分撤銷。
訴訟費用新臺幣參佰元由被告負擔。
    事實及理由
一、程序事項：緣被告之原任代表人即局長游永中離職，並由張
    泰賓聲明承受訴訟，此有被告民國110年9月17日高市警旗分
    交字第11071729200號函、承受訴訟狀在卷可稽（參本院卷
    第123-126頁），核無不合應予准許。
二、事實概要：被告所屬圓潭派出所員警郭家興接獲民眾陳情，
    於110年6月7日至高雄市旗山區富興路23巷巷道內（下稱系
    爭巷道）查處，發現該巷道內擺放花盆15盆等物品，認有妨
    礙交通情事，違反道路交通管理處罰條例（下稱處罰條例）
    第82條第1項第1款規定：「在道路堆積、置放、設置或拋擲
    足以妨礙交通之物」，違規事實明確，先填勸導單請於期限
    內改善消除完竣，惟原告拒絕出示身分及簽收勸導單，遂填
    掣高市警交字第B00000000號舉發違反道路交通管理事件通
    知單（下稱舉發通知單），原告拒絕簽收，員警遂將違規通
    知單郵寄原告駕籍地址，於110年6月17日寄存於旗山圓潭郵
    局完成送達。因原告未於期限內到案，亦未向被告提出陳述
    ，被告洵依據處罰條例第82條第1項第1款暨違反道路交通管
    理事件統一裁罰基準及處理細則（下稱處理細則）第45條規
    定，開立本件裁決書，裁處原告「罰鍰新臺幣1,200元整」
    之處分（下稱原處分）。原告不服，遂提起本件行政訴訟。
三、原告主張：系爭巷道為私人土地，伊僅於其所有之高雄市○
    ○區○○段000號土地界址上放置花盆，以資區隔土地權利
    界線，且依高雄市政府工務局110年6月9日高市工務建字第
    11034829800號函載明略以：「系爭土地無現有巷道指認紀
    錄、無防火牆設置」等語，可知系爭路段並非既成道路，被
    告逕以原處分裁處，難謂有據。並聲明：原處分撤銷。
四、被告則以：系爭巷道經本院110年5月13日旗山簡易庭109年
    旗簡字第215號民事判決及高雄市工務局110年6月9日函認定
    為既成道路，合先敘明。本案原告於110年6月7日18時14分
    許，在系爭巷道擺放花盆，因有「在道路置放花盆（15盆）
    ，足以妨礙交通之物」之交通違規，經被告所屬圓潭派出所
    員警郭家興查證後依法舉發等情，此有高雄市政府工務局
    110年6月9日高市工養處字第11073250500號函、舉發員警職
    務報告附卷可稽。故原告之違規事實，洵堪認定。原告雖主
    張：違規地點屬私人土地，且罰單未附有違規照云云，顯不
    足採。是原告於前揭時間、地點，確有「在道路堆積置放、
    設置或拋擲足以妨礙交通之物」之違規事實，被告據以裁處
    ，洵無不合等語資為抗辯，並答辯聲明：原告之訴駁回。
五、本件如事實概要欄所述之事實，除後列之兩造爭點外，有系
    爭巷道地籍圖相關文件、函文（參本院卷第27-47頁）、系
    爭舉發違規通知單及送達證書（參本院卷第63、65頁）、本
    件裁決書及送達證書（參本院卷第67、69頁）、高雄市政府
    工務局110年6月9日高市工養處字第11073250500號函暨複丈
    成果圖（參本院卷第75、77頁）、舉發員警職務報告（參本
    院卷第79-80頁）、採證照片（參本院卷第81頁）、橋頭地
    檢署110年度偵字第6686號起訴書（參本院卷第85-87頁）、
    採證影片光碟（存於本院卷第121頁內）及系爭巷道現況照
    片（參本院卷第143、145頁）等件附卷可稽，堪認為真實。
    兩造之爭點厥為：原告於上開時、地，是否確有「在道路堆
    積、置放、設置或拋擲足以妨礙交通之物。」之交通違規？
    原處分是否合法？
六、本院之判斷：
（一）按「本條例用詞，定義如下：1、道路：指公路、街道、
      巷衖、廣場、騎樓、走廊或其他供公眾通行之地方。」、
      「有下列情形之一者，除責令行為人即時停止並消除障礙
      外，處行為人或其雇主新臺幣1,200元以上2,400元以下罰
      鍰：一、在道路堆積、置放、設置或拋擲足以妨礙交通之
      物。」處罰條例第3條第1款、第82條第1項第1款定有明文
      ，是以倘行為人置放之物品未達足以妨礙交通之程度，即
      不構成上開法條所稱之違規行為。
（二）經查，原告於110年6月7日18時14分許，在系爭巷道放置
      花盆15盆之行為一節，固據被告提出舉發通知單、現場照
      片等為證（參本院卷第63、81頁），惟經本院檢視現場照
      片可知，原告雖於系爭巷道擺有盆栽數個，惟該盆栽均緊
      鄰系爭巷道邊緣，其擺設位置及數量均尚未達足以妨礙交
      通，阻礙行人通行之程度。況原告所經營民宿，其大門位
      於系爭巷道最末端，原告若擺設花盆，勢必緊靠道路邊緣
      ，以供往來人車順利進出民宿大門。則揆諸前揭說明，足
      認原告所擺設之花盆，未達足以妨礙交通之程度，被告據
      以裁處如原處分所示，於法尚有未合。
七、綜上所述，原告於前揭時間、地點，並無違反處罰條例第82
    條第1項第1款規定之行為，被告予以裁處，於法不合，原告
    訴請撤銷，為有理由，應予准許。本件事證已臻明確，二造
    其餘攻擊防禦方法之提出與判決結果不生影響，爰不予一一
    論駁，併予敘明。
八、本件第一審裁判費為300元，應由被告負擔，爰確定第一審
    訴訟費用額如主文第2項所示。
　
據上論結，原告之訴有理由，依行政訴訟法第237 條之8 第1 項
、第237 條之9 第1 項、第236 條、第98條第1 項前段，判決如
主文。
中    華    民    國   110    年    11    月   29     日
                  行政訴訟庭  法  官  楊富強
上為正本係照原本作成。
如不服本判決，應於判決送達後20日內，向本院提出上訴狀並表
明上訴理由（原判決所違背之法令及其具體內容或依訴訟資料可
認為原判決有違背法令之具體事實），其未載明上訴理由者，應
於提出上訴後20日內向本院補提理由書（上訴狀及上訴理由書均
須按他造人數附繕本，如未按期補提上訴理由書，則逕予駁回上
訴），並應繳納上訴裁判費新臺幣750 元。
　
中    華    民    國  110    年   11   月      29     日
                              書記官  邱秋珍